臺灣臺南地方法院交通事件裁定　　　　 95年度交聲字第858號
移送機關　　交通部公路總局嘉義區監理所臺南監理站
受處分人
即異議人　　甲○○
上列受處分人因違反道路交通管理處罰條例案件，對於交通部公
路總局嘉義區監理所臺南監理站95年8月2日所為之裁決處分（處
分案號：嘉監南字第裁74-S00000000號）聲明異議，本院裁定如
下：
    主  文
原處分撤銷。
甲○○汽車駕駛人，駕駛汽車經測試檢定有酒精濃度超過規定標
準之情形，因而肇事致人受傷，處吊扣駕駛執照貳年。
    理  由
一、原處分意旨略以：受處分人即異議人甲○○於民國95年6月5
    日晚間11點10分左右，酒後駕駛車牌號碼3437-LX號自用小
    客車，行經臺南市○○路與裕義路之交岔路口時，不慎與由
    黃清炎所駕駛，內載乘客莊清敏、杜雪雲、沈明利等人之車
    牌號碼068-NP號營業小客車發生碰撞，並造成黃清炎、莊清
    敏、杜雪雲、沈明利分別受有頭部外傷併頭皮挫傷、胸部挫
    傷、頭部外傷、頭痛、左膝蓋骨骨折等傷害，而異議人經到
    場處理之警員進行吐氣酒精濃度測試結果，其吐氣酒精濃度
    值達每公升0.95毫克，業已超過每公升0.25毫克之規定標準
    ，該處理警員乃據此而開單舉發。後來原處分機關即交通部
    公路總局嘉義區監理所臺南監理站經查證結果，認為異議人
    之上開違規事實明確，乃引用道路交通管理處罰條例第35條
    第1項第1款之規定，裁處異議人罰鍰新臺幣5萬7千元，並吊
    扣駕駛執照24個月（即2年）等語。
二、聲明異議意旨則略以：受處分人即異議人甲○○雖不否認於
    前述時間，酒後駕駛車牌號碼3437-LX號自用小客車，行經
    臺南市○○路與裕義路之交岔路口時，不慎與由黃清炎所駕
    駛，內載乘客莊清敏、杜雪雲、沈明利等人之營業小客車發
    生碰撞，並造成黃清炎、莊清敏、杜雪雲、沈明利分別受有
    頭部外傷併頭皮挫傷、胸部挫傷、頭部外傷、頭痛、左膝蓋
    骨骨折等傷害，且異議人經到場處理之警員進行吐氣酒精濃
    度測試結果，其吐氣酒精濃度值達每公升0.95毫克等事實。
    然而，異議人因此次行為所涉之酒後駕車公共危險刑事案件
    ，業經檢察官偵查後聲請簡易判決處刑，依據行政罰法第26
    條「一事不二罰原則」之精神，原處分機關即交通部公路總
    局嘉義區監理所臺南監理站就同一交通違規行為，不應先予
    裁罰罰鍰新臺幣5萬7千元，故異議人不服原裁處，而提起本
    件異議。
三、按汽車駕駛人，駕駛汽車經測試檢定有酒精濃度超過規定標
    準之情形者，處新臺幣1萬5千元以上6萬元以下罰鍰；因而
    肇事致人受傷者，並吊扣其駕駛執照2年，道路交通管理處
    罰條例第35條第1項第1款定有明文。又汽車駕駛人，飲用酒
    類後，其吐氣所含酒精濃度超過每公升0.25毫克，或血液中
    酒精濃度超過百分之0.05以上者，不得駕車，道路交通安全
    規則第114條第2款亦規定甚明。
四、經查：
    （一）受處分人即異議人甲○○並不否認有於前述時間，酒
          後駕駛自用小客車，行經臺南市○○路與裕義路之交
          岔路口時，不慎與由黃清炎所駕駛，內載乘客莊清敏
          、杜雪雲、沈明利等人之營業小客車發生碰撞，並造
          成黃清炎、莊清敏、杜雪雲、沈明利分別受有頭部外
          傷併頭皮挫傷、胸部挫傷、頭部外傷、頭痛、左膝蓋
          骨骨折等傷害，而異議人經到場處理之警員進行吐氣
          酒精濃度測試結果，其吐氣酒精濃度值達每公升0.95
          毫克，業已超過每公升0.25毫克之規定標準等事實，
          且有臺南市警察局南市警交字第S00000000號舉發違
          反道路交通管理事件通知單、吐氣酒精濃度測試表、
          刑法第185條之3測試觀察紀錄表、臺南市警察局第一
          分局95年9月25日南市警一交字第09541320500號函附
          之異議人及被害人黃清炎、莊清敏、杜雪雲、沈明利
          等人之警詢筆錄、道路交通事故現場圖、道路交通事
          故調查報告表(一)、(二)及交通事故現場蒐證相片12張在
          卷可參。又被害人黃清炎、莊清敏、杜雪雲、沈明利
          等人因本件車禍而分別受有前述所載等傷害，除據被
          害人黃清炎等人在警詢時證述明確外，並有上開南市
          警一交字第09541320500號函附之台南市立醫院95年6
          月6日診斷證明書影本1紙、財團法人奇美醫院95年6
          月6日、95年6月7日診斷證明書影本各1紙存卷足憑。
          從而，異議人於上開時、地，飲酒後酒精濃度超過每
          公升0.25毫克之規定標準，仍駕車於道路上行駛，並
          因而肇事致被害人黃清炎、莊清敏、杜雪雲、沈明利
          等人受傷之事實，應可認定。
    （二）然而，按「一事不二罰原則」為法治國家之基本原則
          ，意指國家之權力行使應受限制，任何人不能因為其
          單一之行為，受到國家機關重複之處罰。其中，所謂
          之「一事」，乃係指單一之義務違反行為；另所謂之
          「二罰」，則係指「目的」、「種類」均相同之處罰
          而言。而在刑罰與行政秩序罰競合之情形下，則係由
          刑罰吸收行政秩序罰之罰鍰處分，此乃因二者之目的
          ，均係對行為人違反禁止或誡命規範之處罰，而刑罰
          中之「罰金」與行政秩序罰中之「罰鍰」，二者均屬
          對於行為人所施加之財產罰，自應由前者吸收後者，
          又屬刑罰最輕本刑之「罰金」，既已得以吸收行政秩
          序法之「罰鍰」，則其他種類之主刑，更當然得以吸
          收「罰鍰」之處罰。又因「一事不二罰原則」係屬法
          治國基本原則，行政機關本應遵行，且行政罰法第26
          條所規定之「一事不二罰」適用原則，即「一行為同
          時觸犯刑事法律及違反行政法上義務規定者，依刑事
          法律處罰之。但其行為應處以其他種類行政罰或得沒
          入之物而未經法院宣告沒收者，亦得裁處之。前項行
          為如經不起訴處分或為無罪、免訴、不受理、不付審
          理之裁判確定者，得依違反行政法上義務規定裁處之
          。」，係為釐清行政秩序罰與刑事罰範圍之明文規定
          ，性質上本屬所有行政秩序罰之總則性規定，故違反
          道路交通管理處罰條例之行為，當然亦有行政罰法該
          條規定之適用。基此，本件交通違規行為係發生係95
          年6月5日，而原處分機關即交通部公路總局嘉義區監
          理所臺南監理站則係於95年8月2日，始作成本件交通
          違規之裁決處分，又行政罰法早於94年2月5日，經總
          統以華總一義字第09400016841號令公布，並於95年2
          月5日正式施行，顯見本件交通違規行為發生時及本
          件原處分機關裁處時，行政罰法業已正式公布施行，
          則原處分機關就本件交通違規行為之處罰，本應受上
          述行政罰法第26條規定之拘束，而有「一事不二罰」
          之適用。
    （三）另查，受處分人即異議人甲○○於前述時、地，因飲
          酒後吐氣酒精濃度超過規定標準，仍駕駛小客車於道
          路上行駛之行為所涉之酒後駕車公共危險罪，業經本
          院以95年度交簡字第1888號刑事簡易判決，判處罰金
          新臺幣3萬元，並於95年12月6日確定在案等情，除據
          本院調取95年度交簡字第1888號刑事簡易第一審案件
          卷宗全卷核閱無誤外，並有臺灣臺南地方法院檢察署
          95年度偵字第10060號聲請簡易判決處刑書及本院95
          年度交簡字第1888號刑事簡易判決書各1份在卷可憑
          ，足見異議人之同一酒後駕車行為，確已受到刑事罰
          金之處罰，以及罰鍰之行政秩序罰，而有一事二罰之
          情形無疑。據此並參照前述說明，可知本件原處分機
          關即交通部公路總局嘉義區監理所臺南監理站前述就
          異議人同一酒後駕車行所為罰鍰部分之裁處，業因該
          同一行為所涉之刑事案件判決確定，而有於法不符之
          情形。
    （四）此外，本件交通違規行為之發生時間係95年6月5日，
          而本件違規發生後之道路交通管理處罰條例雖經修正
          ，並自95年7月1日開始正式施行，但因本件交通違規
          發生時之道路交通管理處罰條例第35條第1項第1款係
          規定：「汽車駕駛人，駕駛汽車經測試檢定有『左列
          』情形之一者，處新臺幣1萬5千元以上6萬元以下罰
          鍰，並當場移置保管『其車輛』及吊扣其駕駛執照1
          年；因而肇事致人受傷者，並吊扣其駕駛執照2年；
          致人重傷或死亡者，吊銷其駕駛執照，並不得再考領
          ：一、酒精濃度超過規定標準。……」；而原處分機
          關裁處時即現行之道路交通管理處罰條例第35條第1
          項第1款之條文規定，則僅係將原條文之「左列」改
          為「下列」；「保管其車輛」改為「保管該汽車」，
          而屬文字上之訂正，尚無法律變更之問題。然而，95
          年7月1日開始正式施行之現行道路交通管理處罰條例
          第35條則增訂第8項：「前項汽車駕駛人，經裁判確
          定處以罰金低於本條例第92條第3項所訂最低罰鍰基
          準規定者，應依本條例裁決繳納不足最低罰鍰之部分
          。」，此為本件違規行為發生時之修正施行前道路交
          通管理處罰條例所無之規定，參照行政罰法第4條：
          「違反行政法上義務之處罰，以行為時之法律或自治
          條例有明文規定者為限。」之規範意旨，可知本件尚
          無現行道路交通管理處罰條例第35條第8項繳納不足
          最低罰鍰規定之適用，併此敘明。
    （五）從而，本件受處分人即異議人甲○○於前述時、地，
          駕駛汽車經測試檢定有酒精濃度超過規定標準之情形
          ，並因而肇事致人受傷之違規行為雖可認定，然因異
          議人前述之酒後駕駛小客車於道路上行駛之行為所涉
          之酒後駕車公共危險罪，業經本院以95年交簡字第18
          88號刑事簡易判決，判處罰金新臺幣3萬元確定在案
          ，故原處分機關即交通部公路總局嘉義區監理所臺南
          監理站先前依照道路交通管理處罰條例第35條第1項
          第1款之規定，對於與刑事罰金相當之罰鍰處分部分
          ，裁處異議人罰鍰新臺幣5萬7千元，經核於法尚有未
          合。至於異議人之酒後駕車行為經刑事判決所判處之
          罰金數額，雖低於道路交通管理處罰條例第92條第3
          項就違反同條例第35條第1項規定所訂之最低罰鍰（
          新臺幣4萬9千5百元），然參照前述說明，可知異議
          人並無須繳納不足最低罰鍰之部分。
五、綜上所述，受處分人即異議人甲○○於前述時、地，飲酒後
    吐氣酒精濃度超過規定標準仍駕駛小客車在道路上行駛，並
    因而肇事致人受傷之違規行為雖可認定，然因異議人就該酒
    後駕車之同一行為已受刑事罰金之處罰，故原裁處依照道路
    交通管理處罰條例第35條第1項第1款之規定，對於與刑事罰
    金相當之罰鍰處分部分，裁處異議人罰鍰新臺幣5萬7千元，
    即有上述一事二罰之違法，故應由本院裁定將原處分予以撤
    銷。然按「一行為同時觸犯刑事法律及違反行政法上義務規
    定者，依刑事法律處罰之。但其行為應處以其他種類行政罰
    或得沒入之物而未經法院宣告沒收者，亦得裁處之。」，行
    政罰法第26條第1項則規定甚明，而異議人之上開違規行為
    既甚明確，故本院就屬於其他種類行政罰之吊扣駕駛執照部
    分，仍應依照道路交通管理處罰條例第35條第1項第1款之規
    定，另為異議人如主文第2項所示之諭知，以資適法。
六、據上論斷，應依道路交通案件處理辦法第20條前段，裁定如
    主文。
中　　華　　民　　國　　96　　年　　 3 　　月　　5　　日
                  交通法庭  法　官　陳志成
以上正本證明與原本無異。
如不服本裁定應於送達後5日內向本院提出抗告狀（應附繕本）
。
 　　                       書記官　黃瓊蘭
中　　華　　民　　國　　96　　年　　 3 　　月　　5　　日
